【裁判字號】    99,司家聲,82
【裁判日期】    990910
【裁判案由】    酌定遺產管理報酬
【裁判全文】
臺灣臺中地方法院民事裁定            99年度司家聲字第82號
聲  請  人  林天財律師（即甲○○之遺產管理人）
上列聲請人聲請酌定遺產管理報酬事件，本院裁定如下：
    主  文
聲請人任被繼承人甲○○遺產管理人之報酬酌定為新臺幣陸仟元
。
程序費用由被繼承人甲○○之遺產負擔。
    理  由
一、本件聲請意旨略以：聲請人經本院以九十九年度司財管字第
    三０號民事裁定選任為被繼承人林天財之遺產管理人，並依
    法對被繼承人之繼承人為公示催告、查詢被繼承人遺產資料
    ，而依民法第一千一百八十三條規定，遺產管理人得請求報
    酬，其數額由親屬會議酌定之，惟本件並無親屬會議可資酌
    定報酬數額，爰依財政部訂頒「稽徵機關核算九十八年度執
    行業務所得者收入標準」第一點第四項規定，擔任檢查人、
    清算人、破產管理人、遺囑執行人或其他信託人案件，無標
    的物每件在直轄市及市新臺幣（下同）二萬元。經查，被繼
    承人甲○○未遺有任何遺產，聲請人為執行遺產管理人之職
    務，進行公示催告登報等事項，代墊費用二千七百一十五元
    ，爰聲請酌定報酬等語，並提出本院九十九年度司財管字第
    三０號民事裁定暨確定證明書、刊報資料暨收據、被繼承人
    之除戶謄本、財產歸屬資料清單及全國贈與資料清單、稽徵
    機關核算九十八年度執行業務所得者收入標準均影本等為證
    。
二、按遺產管理人得請求報酬，其數額由親屬會議按其勞力及與
    被繼承人之關係酌定之；次按依本法之規定應開親屬會議時
    ，由當事人、法定代理人或其他利害關係人召集之；再按親
    屬會議不能召開或召開有困難時，依法應經親屬會議處理之
    事項，由有召集權人聲請法院處理之；又按依民法第一千一
    百三十二條第二項規定，聲請法院處理下列各款所定應經親
    屬會議處理之事件，由被繼承人住所地之法院管轄：（三）
    民法第一千一百八十三條所定遺產管理人報酬之酌定，民法
    第一千一百八十三條、第一千一百二十九條、第一千一百三
    十二條第二項及非訟事件法第一百六十六條第一項第三款分
    別定有明文。故法院選任之遺產管理人得聲請法院酌定其報
    酬及支出之必要管理費用，惟本案並無親屬會議可資酌定報
    酬數額，是遺產管理人自得向被繼承人住所地之法院聲請酌
    定遺產報酬。
三、經查：(一)聲請人主張其業經本院以九十九年度司財管字第
    三０號民事裁定選任為被繼承人甲○○之遺產管理人，業經
    本院依職權調閱上開民事裁定查核屬實。揆諸前揭情事，被
    繼承人既無合法之親屬會議可資召開，自亦無從由其親屬會
    議酌定遺產管理報酬，執此，聲請人聲請本院酌定其遺產管
    理報酬，自屬有據。(二)另關於報酬數額部分，聲請人援引
    財政部頒訂「稽徵機關核算九十八年度執行業務所得者收入
    標準」作為請求遺產管理報酬之依據，然依司法院大法官釋
    字第一三七、二一六、四０七號解釋意旨，法院於審判時應
    就具體案情，依其獨立確信之判斷，認定事實，適用法律，
    不受行政機關之拘束。上開作業要點僅為行政規則，參酌前
    揭大法官解釋意旨，並無拘束本院之效力，本院得本於獨立
    確信之判斷，自行認定事實、適用法律。本件聲請人自就任
    遺產管理人後，進行之管理工作包含對被繼承人之繼承人公
    示催告、申請被繼承人之除戶戶籍謄本、財產歸屬資料清單
    及全國贈與資料清單等資料，本院斟酌本件聲請人處理遺產
    時間、被繼承人之遺產總額及管理遺產之工作內容，認其處
    理遺產管理事務之程度為簡易程度，惟聲請人請求以二萬元
    作為遺產管理報酬數額，本院認稍嫌過高，爰酌定遺產管理
    報酬為六千元。
四、末按遺產管理人就遺產之管理，如為全體執行債權人之共同
    利益，而有費用支出，得準用強制執行法第二十九條第二項
    後段之規定，視其支出費用之性質，列為執行必要費用而優
    先受償（臺灣高等法院暨所屬法院九十四年法律座談會民事
    執行類提案第十七號研討結果參照）。本件聲請人就任被繼
    承人之遺產管理人後，除其遺產管理報酬依前揭法條規定，
    應由法院酌定以外；另聲請人主張為管理被繼承人之遺產，
    現已代墊二千七百一十五元費用之事實，參諸聲請人之陳述
    及所提證據，固屬真正，但上開及後續支出之代墊費用，聲
    請人自可檢具相關證據，由遺產中支出，或於執行程序中列
    為執行必要費用而優先受償，無庸由本院予以確定，聲請人
    該部分之聲請，應無必要，附此敘明。
五、依非訟事件法第一百六十六條第二項，裁定如主文。
中    華    民    國    99    年    9    月    10    日
                  家事法庭      司法事務官  羅欣寧
以上正本係照原本作成
如對本裁定抗告須於裁定送達後十日內向本院提出抗告狀。
如不服本件裁定，得於裁定書送達之翌日起十日內，以書狀敘述
理由，向本庭提起抗告。並應繳納抗告費新臺幣一千元。
中    華    民    國    99    年    9    月    10    日
                                書  記  官  蔡萍萍

司法院資訊處製作；財團法人民間司法改革基金會備份。
